臺灣高等法院花蓮分院刑事裁定　　　　　　　　九十二年度重上更(六)字第四０號
　　上　訴　人　臺灣高等法院花蓮分院檢察署檢察官
　　被　　　告　乙○○
　　選任辯護人　黃昆彬律師
　　被　　　告　壬○○
　　指定辯護人　黃昆彬律師
　　被　　　告　丁○○
　　選任辯護人　黃昆彬律師
　　被　　　告　丙○○
　　被　　　告　癸○○
　　被　　　告　庚○○
　　被　　　告　戊○○
　　被　　　告　甲○○
　　被　　　告　辛○○
　　被　　　告　己○○
　　右七人共同
　　指定辯護人　黃昆彬律師
右上訴人因被告等貪污等案件，不服本院中華民國八十五年六月十二日第二審判決(
八十四年度上訴字第四二二號 )，提起上訴，裁定後經最高法院第六次發回，本院裁
定如左：
    主  文
上訴駁回。
    理  由
一、按刑事訴訟法第六十二條規定：「送達文書，除本章有特別規定外，準用民事訴
    訟法之規定」，而依民事訴訟法第一百四十一條關於送達證書之立法理由為：「
    送達證書，為送達之證據方法，非完成送達之行為也，即不備載本條所列之事項
    ，亦非當然無效，不記載送達證書之事項，亦非當然無效，不記載送達證書之事
    項，得依證人及其他證據之方法而證明．．．故送達不能因未作送達證書，作為
    無效，若不作送達證書，得藉送達證書外之證據方法( 例如送達人為證人而訊問
    時）證明送達」：最高法院二十一年抗字第二十六號判例亦釋示：「送達之年、
    月、日、時除反證外，應以送達證書所記載為準」，凡此均歷歷闡明送達係以「
    將書狀實際交付於應受送達人」時，即為送達行為之完成，而送達證書不過送達
    之證據方法爾（此部分論述引自本院八十七年重上更(三)字第四十五號卷第四十四
    頁所附監察院司法委員會對法務部及臺灣高等法院檢察署糾正案文）。
二、按上訴期間為十日，自送達判決後起算，刑事訴訟法第三百四十九條前段定有明
    文。又對於檢察官之送達，應向承辦檢察官為之，承辦檢察官不在辦公處所時，
    向檢察長為之，同法第五十八條亦定有明文。從而對檢察官為判決書之送達，應
    於辦公處所為之，如承辦檢察官因公執行職務不在辦公處所，或差假不在辦公處
    所，或其他之事由不能收受送達之判決書時，即應向檢察長為之。再上訴期間為
    法定不變期間，檢察官收受判決書送達之日期，影響訴訟當事人之權益，並關係
    案件之是否確定。因之，承辦檢察官對判決書之送達，除有正當理由不能收受外
    ，應即為收受送達，否則無異將案件之確定與否，及訴訟當事人之權益，繫於承
    辦檢察官對於判決書收受與否之恣意，不僅違背上訴期間為法定不變期間之立法
    精神，抑為權利正當行使之逾越。從而如判決書之送達當日，已得在辦公處所會
    晤承辦檢察官，並已交付應送達之判決書，或客觀上已置於可收受送達之狀態（
    如放置於承辦檢察官辦公桌上，而為承辦檢察官所知且未拒絕），雖承辦檢察官
    未能立即「簽收」表示已收受送達，但並無正當之理由，足認其不能於同日或其
    後為「簽收」表示已收受該判決書之送達，揆之上述理由，應認該承辦檢察官客
    觀上於該日已可收受該應受送達之判決書，進而認該交付判決書之當日，即為合
    法之送達之日期（最高法院九十一年度台上字第二九二號、第四二六八號、八十
    九年度台上字第五三五九號判決，亦均同此見解）。
三、經查本院八十四年度上訴字第四二二號刑事判決書，據送達該判決書之送達人即
    本院副法警長吳信惠於本院前審調查時證稱：「本件判決書，書記官於八十五年
    七月一日交付送達，我於當天即送給檢察官，將判決書放其桌上，當天只送達此
    件判決給檢察官」等語，此與本院送達檢察官裁判書類登記簿之記載相同（見本
    院更(二)卷第一０一之一頁），檢察官對證人吳信惠之上開證言，並不爭執。檢察
    官對本院前審八十六年度上更(一)字第三十四號裁定提起抗告時，於抗告書亦坦承
    本院八十四年度上訴字第四二二號判決書，係於八十五年七月一日由法警送至檢
    察官辦公室屬實，有上開檢察官抗告書在卷可稽。而承辦檢察官崔紀鎮於八十五
    年七月一日上午並無差假情形，亦有台灣高等法院花蓮分院檢察署八十九年十月
    三十一日花分檢清人字第二六一九號函在卷可憑（見本院更(四)卷第三四二頁），
    足見本件判決書於八十五年七月一日，客觀上已置於承辦檢察官崔紀鎮可收受送
    達之狀態，雖承辦檢察官以因等待一審檢察官借調卷宗提出意見書及卷證龐雜為
    由，未即簽收，但並無正當理由，足認其不能於同日或其後為「簽收」表示已收
    受該判決書之送達，揆之前揭說明，自應認該承辦檢察官客觀上於八十五年七月
    一日（星期一）已可收受該應受送達之判決書，該日即為合法送達之日期，不因
    法警未於送達證書記載送達日期或檢察官恣意不蓋章簽收或遲至二個多月始為簽
    收而受影響。因此自八十五年七月一日合法送達之日起，十日之上訴期間即應開
    始起算，計至八十五年七月十一日（星期四）上訴期間即已屆滿（無在途期間可
    供扣除），乃檢察官遲至八十五年九月十三日始向本院提出上訴書（見最高法院
    八十六年度台上字第一九Ｏ五號卷第十三頁），顯已逾上訴期間，其上訴自屬不
    合法，應予駁回。
四、最高法院本次發回意旨以：對於檢察官之送達，應向承辦檢察官為之；承辦檢察
    官不在辦公處所時，向檢察長（首席檢察官）為之，刑事訴訟法第五十八條定有
    明文。本件原審法院之八十四年度上訴字第四二二號刑事判決正本，於八十五年
    七月一日由該院副警長吳信惠送至承辦檢察官辦公室時，自應依上開規定辦理，
    如承辦檢察官不在辦公處所，應向檢察長為之，乃為送達之該副警長並未於當日
    將上開刑事判決書正本交由承辦檢察官收受，亦未向檢察長為送達，僅將之放置
    於承辦檢察官辦公室，自不發生合法送達之效力。又上訴期間自送達判決後起算
    ，係指經有合法之送達者而言，如該項判決並非合法送達，祇能以受送達人實際
    接受判決時為起算上訴期間之標準（本院二十八年上字第八號判例參照）。雖檢
    察官不得無故遲廷收受判決正本，惟本件原審法院之副警長於送達前述刑事判決
    時，因未依刑事訴訟法第五十八條規定辦理，致送達不合法，依前揭判例意旨，
    祇能以受送達人實際接受判決時為起算上訴期間之標準。在此情形自應確實究明
    該承辦檢察官實際接受前述刑事判決正本之日期，以資判斷檢察官是否於法定期
    間內上訴。原審未查明承辦檢察官實際接受判決正本之日期，逕以該檢察官於原
    審法院之副警長吳信惠送達判決之八十五年七月一日並無差假情形，於該日在客
    觀上已可收受判決，而無正當理由不加收受，即已生合法送達之效力為由，認檢
    察官之上訴已逾期，顯有違誤等語。經查：刑事訴訟法第五十八條所定「承辦檢
    察官不在辦公處所時，向首席檢察官（檢察長）為之」，係指承辦檢察官因公執
    行職務不在辦公處所，或差假不在辦公處所或其他之檢察官有不能收受（簽收）
    送達文書之障礙事由存在時，應即向檢察長為之而言（最高法院八十九年度台上
    字第五三五九號判決同此見解）。是承辦檢察官如非有前揭障礙事由存在，當日
    必在辦公處所，縱一時有事外出，亦必於當日下班前，返回辦公處所。本件承辦
    檢察官崔紀鎮於抗告書既坦承八十五年七月一日由法警送達本件判決書至檢察官
    辦公室屬實，且其於當日又無差假，僅因等待一審檢察官借調卷宗提出意見書及
    卷證龐雜等理由，未即簽收等情，顯見並無前揭障礙事由，而副警長吳信惠將判
    決正本置於檢察官辦公處所，縱崔檢察官當日一時有事外出，惟於當日下班前返
    回，必可發覺，揆諸前述(二)之理由，在客觀上，應認檢察官於當日已可收受判決
    正本，進而可認當日即為檢察官實際接受判決正本之日期，併予明。
據上論斷：應依刑事訴訟法第三百八十四條前段，裁定如主文。
中      華      民      國     九十三     年     三       月    十一    日
                                  審判長法官  吳  鴻  章
                                        法官  林  德  盛
                                        法官  黃  永  祥
右正本證明與原本無異。
如不服本判決，應於判決送達後十日內向本院提出上訴狀。其未述理由者，並應於
提出上訴狀後十日內向本院補提理由狀(須附繕本)。
                                      書記官  吳  家  瑩
中      華      民      國     九十三     年     三       月    十一    日
